【裁判字號】    98,上易,951
【裁判日期】    980826
【裁判案由】    詐欺等
【裁判全文】
臺灣高等法院臺中分院刑事判決         98年度上易字第951號
上  訴  人  臺灣臺中地方法院檢察署檢察官
被      告  甲○○
選任辯護人  黃錦郎律師
上列上訴人因被告詐欺等案件，不服臺灣臺中地方法院97年度易
字第318號中華民國98年3月17日第一審判決（起訴案號：臺灣臺
中地方法院檢察署96年度偵緝字第1753號），提起上訴，本院判
決如下：
    主  文
上訴駁回。
    理  由
一、公訴意旨略以﹕(一)被告甲○○自知已無償債能力，且告訴人
    丙○○不願意接受其本人所簽發之支票，乃基於意圖為自己
    不法所有之概括犯意，自民國93年6、7月間某日起至93年10
    月間某日止，連續2次持「李嘉文」、「楊文憲」所簽發面
    額分別為新臺幣（下同）20萬元、10萬元之支票各1張，向
    告訴人丙○○詐稱係「李嘉文」、「楊文憲」欲借款，致告
    訴人丙○○陷於錯誤，無法評估借款風險而交付同額借款予
    被告。嗣告訴人丙○○多次持票要求被告還款未果，轉向上
    開支票發票人李嘉文、楊文憲等人追討，始知受騙。(二)丁○○係告發人丙○○及被告之友人，其於93年7月間某日，交
    付李文翠所簽發面額為13萬3000元之支票1張，並委託被告
    代向告發人丙○○借款。被告遂於93年7月15日持該支票向
    告發人丙○○借款，並由告發人丙○○當場交付13萬3000元
    之現金予被告，詎被告竟意圖為自己不法之所有，僅交付該
    筆款項中之10萬元予丁○○，另3萬3000元則侵占入己。(三)
    被告於94年4月間，以1股20萬元、共20股為號召，邀集告訴
    人丙○○、蔡耀聰及其他友人共同集資400萬元開設「葫蘆
    墩KTV」，經告訴人丙○○應允投資並交付2股40萬元之現金
    予被告。上開KTV於94年4月22日，在臺中縣梧棲鎮○○路上
    之某處開幕，由蔡耀聰掛名負責人，實際負責人則由被告擔
    任。嗣被告竟意圖為自己不法之利益，未經告訴人丙○○之
    同意，於不詳時間，擅將上開KTV之經營權轉讓予他人以牟
    取利益，而為違背任務之行為，致生損害於告訴人丙○○。
    因認被告涉犯刑法第339條第1項之詐欺取財、第335條第1項
    之侵占、第342條第1項之背信等罪嫌。
二、按被告以外之人（包括證人、鑑定人、告訴人、被害人及共
    同被告等）於審判外之陳述雖不符刑事訴訟法第159條之1至
    之4等4條之規定，而經當事人於審判程序同意作為證據，法
    院審酌該言詞陳述或書面陳述作成時之情況，認為適當者，
    亦得為證據；當事人、代理人或辯護人於法院調查證據時，
    知有刑事訴訟法第159條第1項不得為證據之情形，而未於言
    詞辯論終結前聲明異議者，視為有前項之同意，同法第159
    條之5定有明文。立法意旨在於傳聞證據未經當事人之反對
    詰問予以核實，原則上先予排除。惟若當事人已放棄反對詰
    問權，於審判程序中表明同意該等傳聞證據可作為證據；或
    於言詞辯論終結前未聲明異議，基於尊重當事人對傳聞證據
    之處分權，及證據資料愈豐富，愈有助於真實發見之理念，
    且強化言詞辯論主義，使訴訟程序得以順暢進行，上開傳聞
    證據亦均具有證據能力。本案檢察官、被告、辯護人於本院
    行準備程序、審理程序時就下列引用之證據，並未加爭執，
    並於準備程序表示同意作為證據（見本院卷第34頁）（被告
    之辯護人於原審雖爭執證人等人於警、偵訊之證述無證據能
    力，惟於本院則表示已經原審傳訊作證，故均同意證人等人
    於警、偵訊證述均有證據能力），且本院審酌各該證據作成
    之形式及取得之方式，均無瑕疵、與待證事實具有關聯性等
    情況，認為適當，且無不法取得之情形，應認得為證據，揆
    諸前開說明，下列各項證據均具有證據能力，合先敘明。
三、按犯罪事實應依證據認定之，無證據不得認定犯罪事實。又
    不能證明被告犯罪者，應諭知無罪之判決，刑事訴訟法第15
    4條第2項、第301條第1項分別定有明文。又認定不利於被告
    之事實，須依積極證據，苟積極證據不足為不利於被告事實
    之認定時，即應為有利於被告之認定，更不必有何有利之證
    據。另按事實之認定，應憑證據，如未能發現相當證據，或
    證據不足以證明，自不能以推測或擬制之方法，以為裁判基
    礎；又認定犯罪事實，所憑之證據，雖不以直接證據為限，
    間接證據亦包括在內，然無論直接或間接證據，其為訴訟上
    之證明，須於通常一般之人均不致於有所懷疑，而得確信其
    為真實之程度者，始得據之為有罪之認定，倘其證明尚未達
    到此一程度，而有合理性懷疑之存在時，即無從為有罪之認
    定，最高法院著有30年上字第816號、40年臺上字第86號、3
    0年上字第1831號、76年臺上字第4986號等判例可資參照。
    至告訴人之指述，係以使被告受刑事訴追為目的，是以告訴
    人之指述為證據方法，除其指述須無瑕疵外，尚應有查與事
    實相符之佐證，始得資為判決之基礎（最高法院52年臺上字
    第1300號、61年臺上字第3099號判例參照）。又刑事訴訟法
    第161條已於91年2月8日修正公布，修正後同條第1項規定：
    檢察官就被告犯罪事實，應負舉證責任，並指出證明之方法
    。因此，檢察官對於起訴之犯罪事實，應負提出證據及說服
    之實質舉證責任。倘其所提出之證據，不足為被告有罪之積
    極證明，或其闡明之證明方法，無從說服法官以形成被告有
    罪之心證，基於無罪推定之原則，自應為被告無罪判決之諭
    知（最高法院92年臺上字第128號判例意旨參照）。
四、被訴詐欺取財罪部分﹕
  (一)公訴意旨認被告涉有詐欺取財罪嫌，無非係以告訴人丙○○
    之指訴及證述、證人戊○○、己○○之證述及發票人分別為
    「李嘉文」、「楊文憲」之支票影本2紙為其論據。訊據被
    告堅詞否認有何詐欺取財犯行，辯稱：伊係拿「李嘉文」、
    「楊文憲」的票向丙○○表示伊自己要借款，並未向丙○○
    詐稱係「李嘉文」、「楊文憲」要借款等語。
  (二)經查：
  1.告訴人丙○○於原審97年12月23日審理時以證人身分具結證
    稱：被告曾拿李嘉文的票向伊表示「戊○○」要借錢，拿楊
    文憲的票向伊表示「己○○」要借錢等語（見原審卷第70頁
    背、71頁背），與其前於96年2月8日偵訊中指稱被告拿李嘉
    文的票向伊表示「李嘉文」要借錢（見偵卷第9頁），前於9
    6年6月28日偵訊中指稱被告拿楊文憲的票向伊表示「楊文憲
    」要借錢（見偵緝卷第15頁）等語，前後已不符。
  2.又證人戊○○於原審98年2月17日審理時證稱﹕伊經兒子「
    李嘉文」的同意，簽發發票人為「李嘉文」、面額20萬元的
    支票給被告，是純粹借票給被告，並未請被告持「李嘉文」
    的支票向他人借錢，且被告向伊借票之時就有跟伊說他要拿
    票向別人調現，其不認識持票人丙○○，持票人有在該張支
    票發票後2年多去找伊，持票人主要目的是要找被告，因為
    持票人要找被告找不到，所以就找伊等語明確（見原審卷第
    130頁正背）。證人己○○亦於原審98年2月17日審理時證稱
    ﹕伊向姪子「楊文憲」借面額10萬元的支票交給被告，是伊
    借票給被告，沒有要透過被告向他人借錢，伊不認識持票人
    丙○○，該張票之票期為93年8月7日，持票人是在96年間才
    跟伊聯絡等語明確（見原審卷第131、132頁）。而告訴人丙○○亦陳稱伊不認識戊○○、李嘉文、己○○、楊文憲（見
    原審卷第70頁背至71頁背），於偵訊時並指稱：「（李嘉文
    支票）票期到了，我原本要先找甲○○要錢，但他躲起來。
    」（見偵卷第9頁），直指伊於票期屆至前，係先找被告求
    償。按告訴人丙○○既與其所稱之借款人互不相識，且告訴
    人丙○○在票據到期時亦係先找被告請求付款，而非逕向票
    據發票人或向其於原審所稱之借款人戊○○、己○○請求付
    款，則告訴人丙○○主觀上應認係將錢借給被告，而非其他
    人。故告訴人丙○○指訴被告向其詐稱係他人欲借款乙節，
    其真實性即有疑義。
  3.況上開2紙票據於票期發票日屆至時，告訴人丙○○均未提
    示，與被告歷次所供於票期到期日前，請求告訴人丙○○暫
    勿提示，伊先行給付部分本金、利息以換得緩期清償等語（
    見偵緝卷第38、39、44頁、本院卷第32頁）相符。雖告訴人
    丙○○否認被告辯解未予提示之原因，亦否認曾拿到告訴人
    所稱之本金、利息，惟稽之告訴人丙○○於偵訊時陳稱：「
    因為我的習慣是如果支票到期前3天，我會打電話向銀行照
    會並徵信，以瞭解該支票信用狀況，而銀行都跟我表示那幾
    張支票已經是拒絕往來，所以支票到期日我沒有到銀行提示
    。」（見偵緝卷第44頁），於原審先陳稱：「因被告說已經
    拒往，我提示也沒有用，領不到錢。」（見原審卷第38頁背
    ），後以證人身分證稱：「被告一直跟我說他一定會處理負
    責。」「被告說要我暫時不要提示，並告訴我他一定會負責
    ，所以我才沒有去提示。」「被告跟我說戊○○在經營當鋪
    ，借出去的錢尚未回收，請我再延一下，日後會把利息補給
    我。」（見原審卷第71頁背、75頁正背），前後陳述已有不
    一至明。況如告訴人丙○○於偵訊時所述票期到期日前3天
    會向銀行照會，或如其所述被告告知已經拒往，無庸提示一
    情屬實，亦與原審向國泰世華商業銀行、臺灣中小企業銀行
    沙鹿分行查詢結果，楊文憲支票帳戶係於93年11月29日，李
    嘉文支票帳戶係於95年8月4日方遭列為拒絕往來戶，以上有
    該2銀行函覆資料在卷（見原審卷第52、54至55頁）可稽，
    而前開楊文憲、李嘉文之前開支票發票日分別為93年8月7日
    、93年10月30日，足見前開2紙支票於被告交付與告訴人丙○○持有之際或發票日屆至之時，均未被列為拒絕往來戶，
    亦未有任何信用瑕疵，益徵告訴人前開指述確與實情不符，
    要難遽採。
  4.再者，告訴人丙○○前於96年6月28日偵訊中復稱﹕如果被
    告本人向其借錢，或拿被告自己開的支票向其借錢，其不可
    能借錢給被告，因為被告的支票信用有瑕疵等語（見偵緝卷
    第17頁），於原審證稱：「我沒有看過被告的票，被告拿別
    人的票來向我借，我有問被告為何沒有用票，被告說他早已
    信用破產。」（見原審卷第73頁背）。惟經原審檢察官質疑
    「既然不認識李嘉文、戊○○，為何願意借錢？」時，竟又
    證稱：「因為是透過被告的關係，我才同意。」（見原審卷
    第71頁）。既然告訴人丙○○已知悉被告經濟狀況不佳、信
    用破產，見被告持李嘉文、楊文憲所有支票借款之際，對李
    嘉文、楊文憲並不相識，對其2人償債能力自無所悉，何有
    可能因信用破產、經濟狀況不佳之被告出面，其方願意借貸
    予李嘉文、楊文憲2人，顯與常情與經驗法則有違，反係如
    被告所供伊持上開李嘉文、楊文憲2人支票，且彼時該2支票
    帳戶均未有任何信用不良紀錄，告訴人丙○○見被告係持第
    3人所開立之支票較有保障，方願意借貸金錢予被告收執一
    情，較堪採信。
  5.又被告於本案持李嘉文、楊文憲支票向告訴人丙○○借款之
    前、後，均仍陸續向其借貸，已經告訴人丙○○於原審具結
    證明屬實，並提出被告向其借貸紀錄1份在卷（見原審卷第7
    8、82頁、本院卷第50頁）為證；其於原審並證稱：被告拿
    別人的票來向伊借錢，伊有問被告為何沒有用票，被告說他
    早已信用破產等語（見原審卷第73頁背）。可徵在本案借貸
    之時，被告已明白告知告訴人丙○○稱其已信用破產，其後
    告訴人丙○○陸續借貸被告金錢，被告並未隱瞞其經濟狀況
    不佳之事實，顯然於告訴人決定是否同意借貸時，被告並未
    對告訴人施用任何詐術，告訴人亦無陷於錯誤之虞。
  6.此外，被告持發票人為李嘉文之支票向告訴人丙○○借款部
    分，業經被告向告訴人丙○○清償完畢，有97年9月11日和
    解書附卷（見原審卷第83頁）可稽；至被告持發票人為楊文
    憲之支票向告訴人丙○○借款部分，告訴人丙○○證稱還了
    1 次還是2次（1次1500元）之利息（見原審卷第77頁）。告
    訴人丙○○雖於本院陳稱針對97年9月11日當日之和解，被
    告僅償還4萬元，用以清償全部積欠之20萬元債務（見本院
    卷第34頁），與被告供稱其於前揭李嘉文支票票期屆至後已
    陸續償還8次各2萬元共16萬元款項，故於和解當日始僅給付
    4 萬元款項予丙○○而達成和解等語不符。惟被告於96年9
    月13日、同年10月4日偵訊時即均已供稱其就李嘉文支票已
    清償2萬元共8次，就楊文憲支票部分已清償1萬元共7次，並
    非全然未為清償，故於97年9月11日和解時，被告就李嘉文
    部分始清償剩餘之4萬元而與告訴人丙○○達成和解，應屬
    實情，否則以告訴人丙○○與被告訟爭之烈，丙○○何以僅
    願以區區4萬元而就該筆20萬元債務全部達成和解，而就另
    筆楊文憲部分則不願意和解？益徵告訴人丙○○否認被告就
    李嘉文支票部分先前已償還16萬元之供述，顯無可採。另丙○○證稱就楊文憲部分，被告有支付1、2次之利息（1次利
    息1500元），以10萬元本金計算，利息為週年利率百分之18
    ，適與其偵訊所稱欲賺取被告年息百分之18利息（見偵緝卷
    第17頁）一語相符。由上可知，被告於持上開支票向告訴人
    丙○○借貸後至本案案發前，確有陸續清償部分借款或給付
    利息之舉，亦可佐證被告於借貸之始並無為自己不法所有之
    意圖，本案應屬被告借貸未如期償還、依約給付後續利息與
    否之民事債務問題。綜上事證，被告辯稱伊係拿「李嘉文」
    、「楊文憲」的票向丙○○表示伊自己要借款，並未向丙○○詐欺取財之辯詞，尚非無據，應可採信。
五、被訴侵占罪部分﹕
  (一)公訴意旨認被告涉犯侵占罪嫌，無非係以告發人丙○○之指
    訴及證述，及發票人為李文翠之支票影本1紙為其論據。訊
    據被告堅詞否認有何侵占犯行，辯稱：當時丁○○說要借10
    萬元，伊跟丁○○說伊要向他借2萬元的票，與告發人丙○○談好利息為1300元，才請丁○○女友李文翠開立面額為13
    萬3千元支票，實際上2萬元本來就是伊要借用的，並無侵占
    丙○○款項等語。
  (二)經查：告發人丙○○雖於原審證稱被告持李文翠之支票向伊
    表示丁○○欲借款，故其將貸出之款項交付被告轉交丁○○
    等語。惟查關於丙○○交付被告之款項，丙○○於原審證稱
    係「13萬3千元扣除1995元的利息之後的餘額」（見原審卷
    第70頁），與其前於偵訊中稱交付現金13萬3千元（見偵卷
    第9頁），互不相符，亦與被告所辯上情不符。雖被告所辯
    上情，與其原審所供「丁○○拿李文翠的支票請伊幫忙調現
    ，伊再拿票給告發人丙○○，之後告發人丙○○實拿12萬2
    千元給伊，伊與丁○○講好由丁○○拿10萬元，其餘2萬2千
    元伊自己留下來」等語略有出入。惟按認定犯罪事實應依證
    據，為刑事訴訟法所明定，故被告否認犯罪事實所持之辯解
    ，縱屬不能成立，仍非有積極證據足以證明其犯罪行為，不
    能遽為有罪之認定，最高法院30年上字第1831號判例意旨參
    照。就被告歷次所供，均指其與丁○○間存有借票2萬元或
    借貸2萬2千元之法律關係，如果屬實，顯然丁○○透過被告
    以陳文翠面額13萬3千元之支票，向告發人丙○○表示丁○○借款，借款名義人仍為丁○○，另2萬元或2萬2千元乃被
    告另向丁○○借貸。被告雖代丁○○取得全部借貸，而將其
    中2萬元或2萬2千元留下，如果被告辯解屬實，即屬其徵得
    丁○○同意後之借貸問題，要無侵占丁○○財物或告發人丙○○財物之可言。又本件起訴書認被告被訴侵占行為之直接
    被害人為丁○○，丙○○所為之告訴係屬告發；而丁○○經
    原審多次傳拘均無著，經本院傳喚復未到庭，卷內亦無任何
    關於被害人丁○○之陳述。按告發人之告發內容，係以使被
    告判罪處刑為目的，故多作不利於被告之陳述，自不得以其
    指訴為被告犯罪之唯一證據，仍應調查其他證據以資審認（
    最高法院84年度臺上字第5368號、93年度臺上字第6077號判
    決意旨參照）。綜上，此部分僅告發人丙○○之指訴，查無
    其他證據可資審認，是尚難以告發人丙○○之單一指訴，遽
    認被告有起訴書所載之侵占犯行。
六、被訴背信罪部分﹕
  (一)公訴意旨認被告涉有背信罪嫌，無非係以告訴人丙○○之指
    訴及證述、證人蔡耀聰之證述及系爭KTV之外觀照片1紙為論
    據。訊據被告堅詞否認有何背信犯行，辯稱：系爭KTV的經
    營權並沒有轉讓他人等語。
  (二)經查：
  1.告訴人丙○○雖於96年2月8日偵訊中指稱被告業已將其插股
    40萬元之系爭KTV頂讓他人等語，及於原審97年12月23日審
    理時證稱其投資40萬元之葫蘆墩KTV店之後改名，改名之後
    伊有進去過，裡面的人告訴伊老闆已經換人等語；且卷附之
    系爭KTV之外觀照片1紙，亦可證明原葫蘆墩KTV之招牌改名
    為「仟合小吃部附設KTV」之事實。惟告訴人丙○○之「老
    闆已換人」之說，僅係聽聞自他人，尚無確切之證據可資證
    明。至於證人蔡耀聰之證述，並未述及起訴書所載被告轉讓
    KTV之事。
  2.再查告訴人丙○○曾於伊所稱系爭KTV已頂讓他人後之96年7
    月9日到系爭KTV找被告催討債務，並在系爭KTV中之被告辦
    公室談事情，告訴人丙○○與被告2人於96年7月9日當日復
    在該KTV發生爭執，被告並遭丙○○毆傷之情，有不起訴處
    分書附卷（見原審卷第25頁）可稽，並經告訴人丙○○證述
    在卷（見原審卷第77頁背）。果該KTV業已由被告轉讓予他
    人經營，則該KTV內應無設置被告辦公室之可能，告訴人丙○○亦不至於前往該KTV向被告催討債務，是由此可以反證
    該KTV雖已改名，然仍由被告經營，並未轉讓他人。
  3.另查系爭KTV坐落之建物所有權人蔡福泉，業於96年7月20日
    執其與被告間之租賃契約與公證書，聲請法院強制被告將系
    爭KTV坐落之建物遷讓交還予伊，經原審法院民事執行處派
    員於96年9月27日至現場強制執行，被告當場請求於1星期內
    自動搬遷完畢，蔡福泉亦同意被告於96年10月5日前自動搬
    遷，而該強制執行案件則於96年10月5日終結；此有原審法
    院96年度執字第48733號卷內之民事強制執行狀、公證書、
    房屋租賃契約書各1件、掛有「仟合小吃部附設KTV」招牌之
    現場照片1紙及96年9月27日執行筆錄附卷可稽。按被告於系
    爭KTV改名為「仟合小吃部附設KTV」之後仍負責處理關於該
    KTV之租賃遷讓事宜，亦可佐證該KTV於改名之後仍由被告經
    營，並未轉讓他人。系爭KTV既僅係改名，仍由被告經營，
    則被告所為自與「為他人處理事務並違背其任務」之背信行
    為不符。
七、綜上所述，依現有事證尚無法使本院形成被告有上開詐欺取
    財、侵占、背信之有罪心證。原審認被告上開部分之犯罪均
    不能證明，予以無罪諭知，其認事用法均無違誤。檢察官上
    訴意旨雖以依李嘉文、楊文憲證述內容，可知實際上並非
    李嘉文、楊文憲欲向告訴人丙○○借款，被告顯係欲以他人
    之支票，使告訴人無法估計實際上係無還款能力之被告所借
    而陷於錯誤，被告雖於97年9月11日達成和解，然此係因被
    告遭刑事調查、起訴所致，非可倒果為因，認其借款之初並
    無不返還之意圖；告發人丙○○對於借款金額記憶不清，
    乃因時間較久，且被告拿取2萬元並未徵得告訴人同意為之
    ，足見此部分仍屬侵占犯行；被告在未得合夥人同意前即
    改名，又未經告訴人同意退還合夥款項予他人且未返還告訴
    人，被告所為仍有構成背信之虞等語。惟：告訴人丙○○
    就被告持李嘉文、楊文憲支票前來借貸之過程，前後所述已
    有不一，其主觀認知是否借貸與其2人，而非被告，尚非無
    疑。且如其所述係借貸予李嘉文、楊文憲2人，然其並另證
    稱：其不認識該2人，係因為被告之關係才借貸，彼時被告
    有告知其信用破產等語，顯然告訴人丙○○在考量是否借貸
    之際，已考量李嘉文、楊文憲係其不相識之人，且被告已有
    信用破產、經濟不佳之狀況，被告並未隱瞞自身經濟之情形
    ，自無可能導致告訴人丙○○於決定貸款之際有誤判之可能
    。又被告於支票票期屆至前，請求告訴人暫勿提示並請求讓
    其緩期清償，被告並陸續支付利息、償還部分本金等情，已
    經本院認定如前，被告並非自始未曾支付分文本金或利息，
    此由告訴人丙○○自始至終均不否認被告有支付楊文憲部分
    之1、2次利息可明，雖其否認收取被告清償李嘉文部分之本
    金、利息，惟如前認定，被告確實於97年9月11日和解日之
    前即已陸續支付16萬元予告訴人丙○○，本院並據此認定被
    告於借貸後確有清償本息之情，非單以被告於97年9月11日
    與告訴人達成和解，而推定被告於借貸之初並無不法所有之
    意圖。又告發人丙○○歷次均指稱被告持李文翠支票表示
    丁○○欲借款，伊方貸予丁○○，並透過被告轉交，則告發
    人丙○○主觀認知該次係借貸予丁○○，此由告發人丙○○
    陳稱其於案發後曾詢問丁○○，丁○○說他只有收到10萬元
    可明，顯然告發人丙○○交付該次借貸款項予被告轉交丁○○之際，該次借貸款項乃被告為丁○○而持有。被告辯稱丁○○透過伊向告發人丙○○借貸之際，伊已告知丁○○伊也
    要借貸2萬元，故請丁○○之女友李文翠1次開票出來等語，
    如果屬實，則該筆借貸債務乃存在於丁○○與告發人丙○○
    之間，其中2萬元則為被告與丁○○間之債務問題，自無所
    謂被告侵占告訴人丙○○2萬元款項之可言。又背信罪之
    成立，係以為他人處理事務，意圖為自己或第3人不法之利
    益，或損害本人之利益，而為違背其任務之行為，致生損害
    於本人之財產或其他利益。被告固於經營KTV期間有更名之
    動作，惟公訴人並未舉證此更名行為有何為被告自己或其他
    第3人不法利益，或損害告訴人丙○○利益之情形。且上訴
    意旨另提被告雖有將部分合夥款項退還予名義負責人蔡耀聰
    所招攬之4名友人出資款項共80萬元，並未返還告訴人丙○○其出資部分，然蔡耀聰同亦未取得其原出資款項，已經蔡
    耀聰證述明確，非僅告訴人丙○○1人而已。依民法第686條
    、第688條規定，合夥未定有存續期間，各合夥人得聲明退
    夥，但應於2個月前通知他合夥人，退夥人與他合夥人間之
    結算，應以退夥時合夥財產之狀況為準，合夥事務，於退夥
    時尚未了結者，於了結後計算，並分配其損益。各合夥人本
    得聲明退夥，即便蔡耀聰所招攬之4名友人先行退夥，亦非
    法律之所不許，即便未能於退夥前2個月前通知連告訴人丙○○在內之其他合夥人，或未依民法規定進行退夥程序之結
    算，亦屬各該退夥人有無因此致合夥受有損害與合夥財產結
    算與否等問題，惟究不能以被告未將合夥款項退還告訴人丙○○，遽謂被告有何背信之主觀不法意圖，檢察官復未提出
    其他證據佐證，被告此部分犯行亦屬不能證明。綜上，檢察
    官上訴意旨各情，指摘原判決上開部分不當，均無理由，其
    上訴應予駁回。
據上論結，應依刑事訴訟法第368條，判決如主文。
本案經檢察官乙○○到庭執行職務。
中    華    民    國    98    年    8    月    26    日
            刑事第九庭  審判長法  官  江  德  千
                              法  官  康  應  龍
                              法  官  賴  妙  雲
以上正本證明與原本無異。
不得上訴。
                              書記官  蘇  昭  文
中    華    民    國    98    年    8    月    26    日


司法院資訊處製作；財團法人民間司法改革基金會備份。
